【裁判字號】    98,台上,354
【裁判日期】    980121
【裁判案由】    違反毒品危害防制條例
【裁判全文】
最高法院刑事判決              九十八年度台上字第三五四號
上  訴  人  甲○○
上列上訴人因違反毒品危害防制條例案件，不服台灣高等法院高
雄分院中華民國九十七年十一月十四日第二審更審判決（九十七
年度上更(一)字第一九三號，起訴案號：台灣高雄地方法院檢察署
九十六年度偵字第二三三五八號），提起上訴，本院判決如下：
    主  文
上訴駁回。
    理  由
按刑事訴訟法第三百七十七條規定，上訴於第三審法院，非以判
決違背法令為理由，不得為之。是提起第三審上訴，應以原判決
違背法令為理由，係屬法定要件。如果上訴理由書狀並未依據卷
內訴訟資料，具體指摘原判決不適用何種法則或如何適用不當，
或所指摘原判決違法情事，顯與法律規定得為第三審上訴理由之
違法情形，不相適合時，均應認其上訴為違背法律上之程式，予
以駁回。本件原判決撤銷第一審關於販賣第一級毒品部分之判決
，改判論上訴人甲○○以販賣第一級毒品，累犯罪，處有期徒刑
拾伍年陸月；又販賣第一級毒品，未遂，累犯罪，處有期徒刑捌
年；應執行有期徒刑拾柒年陸月；並分別為相關從刑之宣告。係
依憑上訴人之部分自白以：其於民國九十六年八月十三日十六時
三十分許，攜帶海洛因三小包為警查獲，及案發前接獲黃建仁之
電話並約在其住處見面，0000000000號行動電話平日
為其使用之事實不諱，證人黃建仁於警詢及偵查中證述：伊於九
十六年八月三日中午十二時二十二分許，以其持用之00000
00000號行動電話撥打上訴人所使用之000000000
0號行動電話，聯絡購買毒品海洛因事宜，當日下午三時許，上
訴人即在其高雄市○○區○○街一三五巷十五號住處，以新台幣
（下同）三千元之代價販賣海洛因（驗後淨重０．二九公克）給
伊，伊於當日晚上八時許，在高雄市鼓山區○○○○路三十一號
五樓前為警查獲，經警扣得上開海洛因，其並向警方供述海洛因
係向上訴人購得；九十六年八月十三日警察拿他的電話給我，我
就打0000000000號行動電話與上訴人連絡，說要買三
千元海洛因，我騙他說我要在他家外面等他，後來我就帶警察到
他家外面，等他出來時警察就把他捉起來等語綦詳，證人即查獲
之員警楊文豪、徐文慶於偵訊中亦證述：黃建仁於九十六年八月
三日，遭警查獲持有第一級毒品海洛因，而向警方供出毒品為向
上訴人購買，並同意配合警方查緝，經警授意，乃於九十六年八
月十三日下午三時四十分許，以楊文豪所有之00000000
00號行動電話撥打上訴人之0000000000號行動電話
，邀約上訴人予以誘捕之經過情形。並有通聯紀錄在卷可稽。員
警在黃建仁身上扣得之海洛因一小包，經法務部調查局鑑定結果
確含毒品海洛因成分，驗後淨重０．二九公克，空包裝重０．二
六公克，有該局九十六年九月二十四日調科壹字第０九六二三０
六九二九０號鑑定書一份在卷足憑；在上訴人身上查獲之白色粉
末三小包，經高雄市立凱旋醫院鑑定結果均呈海洛因陽性反應，
驗後淨重分別為０．０八六公克、０．０八六公克、０．０八０
公克，亦有該醫院九十六年九月二十六日高市凱醫驗字第五０四
七號濫用藥物成品檢驗鑑定書一份在卷可參等證據資料，而為論
斷，已敘明其所憑之證據及得心證之理由。而以上訴人否認有何
販賣第一級毒品犯行，辯稱：我未曾販賣海洛因給黃建仁，為警
查獲當日，黃建仁打電話給我，說要到我家坐坐，我騎機車回家
，就被警察抓了，所攜帶的海洛因三小包是自己要施用的云云，
為卸責之詞，不足採信，已依憑調查所得之證據資料，在理由內
詳加指駁；並說明：證人黃建仁係上訴人是否有販賣第一級毒品
犯行之重要證人，其於警詢時對於上訴人販賣毒品之情節已陳述
詳盡，於第一審審理時雖翻異前詞，否認向上訴人購買毒品，而
與警詢陳述不符，並陳稱：警詢時係受警方人員要求其指證上訴
人，且毒癮發作才為指證云云。然黃建仁於第一審並證陳：警詢
當時，並未遭到強暴、脅迫、詐欺、利誘、疲勞訊問或其他不正
方法之對待；於檢察官偵訊中亦稱：其警詢中之陳述係出於自由
意識等語，並未言及警詢時有毒癮發作之情事。又其於警詢時所
為有關上訴人販賣毒品事實之陳述，相較其於第一審審判時，距
案發當時較近，且非在上訴人之面前指述上訴人是否販賣毒品，
依此外部情況，顯較無不當外力干擾、內在壓力及事後串謀之可
能性，堪認其於警詢中之陳述具有特別可信之情況，且係證明上
訴人犯罪事實之存否所不可欠缺，依刑事訴訟法第一百五十九條
之二規定具有證據能力；及上訴人販賣毒品海洛因予黃建仁，具
營利之意圖之理由。從形式上觀察，原判決並無足生影響判決結
果之違背法令情形存在。上訴意旨略稱：（一）黃建仁之警詢筆
錄係審判外之陳述，所陳亦有矛盾不合理之處，顯然不實，並不
具有特別可信之情況。且其於審判中已供陳警詢中是警察要其咬
出上訴人，當然以其審判中所述為可採，原判決採其警詢供述作
為證據，於法有違。（二）上訴人因視力不佳故而未能認出黃建
仁，不足為奇，原判決未查證上訴人之視力，即為不利於上訴人
之認定，有調查未盡之違法等語。惟查：證據之取捨、證明力之
判斷及事實之認定，係屬事實審法院自由裁量判斷之職權，此項
自由判斷職權之行使，倘未違背經驗法則與論理法則，則不能任
憑己意指為違法，而資為第三審上訴之適法理由。又證人之陳述
有部分前後不符，究竟何者可採，法院本得依其自由心證予以斟
酌，若其基本事實之陳述與真實性無礙時，仍非不得予以採信，
非謂一有不符，即認其全部均為不可採納。倘其基本事實之陳述
，與真實性無礙時，並非不得採信。原判決依憑調查所得之證據
資料，就上訴人先後二次販賣毒品海洛因予黃建仁，一次既遂，
一次未遂之犯罪事實，已明確認定，詳細記載，並敘明證人黃建
仁於審判中翻異前詞，改稱：未向上訴人購買毒品云云，無足憑
採，及其於警詢之陳述，具有證據能力之心證理由。所為之論斷
與證據法則並無違背，亦無應於審判期日調查之證據未予調查之
違法情形。上訴意旨置原判決所為明白論斷於不顧，或仍持已為
原判決指駁之陳詞再事爭辯，或對於事實審法院取捨證據與自由
判斷證據證明力之職權行使，徒以自己之說詞，任意指摘，並為
單純事實上之爭執，難認已符合首揭法定之第三審上訴要件。其
上訴違背法律上之程式，應予駁回。
據上論結，應依刑事訴訟法第三百九十五條前段，判決如主文。
中    華    民    國  九十八  年    一    月  二十一  日
                      最高法院刑事第三庭
                          審判長法官  林  增  福
                                法官  張  清  埤
                                法官  蔡  國  在
                                法官  呂  丹  玉
                                法官  段  景  榕
      本件正本證明與原本無異
                                      書  記  官
中    華    民    國  九十八  年    一    月  二十三  日
                                                      Ｅ


司法院資訊處製作；財團法人民間司法改革基金會備份。
